臺灣臺中地方法院刑事判決　　　　　　　　　　　　九十二年度易字第二九二六號
　　公　訴　人　台灣台中地方法院檢察署檢察官
　　被　　　告　戊○○
　　　　　　　　壬○○
右列被告因詐欺案件，經檢察官提起公訴（九十二年度偵字第一九○九六號），本院
判決如左：
    主  文
戊○○、壬○○共同連續意圖為自己不法之所有，以詐術使人將本人之物交付，戊○○處有期徒刑陸月，如易科罰金，以參佰元折算壹日；壬○○處有期徒刑柒月。
    事  實
一、壬○○與戊○○係夫妻，渠等以壬○○為會首，召集辛○○（參加二會）等人為
    互助會員，會期自民國八十八年九月十五日至九十年十二月十五日，每會每月新
  台幣（下同）五萬元，會員連會首共二十八人之互助會，每月十五日在台中市○○區○○路四十三之八號住處開標。其中曾文彬（曾丁○○之夫，於九十二年七
    月間死亡）並未參加，仍訛列其為會員。壬○○、戊○○意圖為自己不法之所有
    ，並基於概括之犯意聯絡，在上開互助會存續期間，利用會員以電話聯絡而未實
    際至前址開標之機會，先後以會員辛○○（參加二會）、林瑞濃（參加一會）、
    賴成輝（參加一會）、甲○○（參加二會）、曾文彬（參加一會）得標之名義，
    向其他活會會員收取會款，而上開活會會員均因欲於尾會標取，故而壬○○、戊○○向其等謊稱係其他會員得標時，均不疑有詐而將活會會款交予前來收取之壬○○或戊○○，嗣至尾會會員相互聯絡，得知尚有七個活會，壬○○、戊○○並
    於九十年十一月二十日宣布倒會，辛○○求償無門，始悉受騙，壬○○、戊○○總計詐取辛○○二百六十萬元。
二、案經辛○○委任王能幸律師告訴臺灣臺中地方法院檢察署檢察官偵查起訴。
    理  由
一、訊據被告戊○○對於前揭犯罪事實認罪坦承，惟稱本件招攬互助會及佯稱其他會
    員得標方式詐取會款情事均為其所自為，與其夫即被告壬○○無關等語。訊據被
    告壬○○亦矢口否認有何犯行，辯稱上開互助會係其妻以其名義招攬的，其僅於
    其妻無時間收取會款時，偶而由其妻囑咐收取部分會款後交付給其妻而已，其他
    招會、參加會員、標會及標得會款之處理其均不知詳情等云云。惟查本件被告二
    人之前揭犯行，業據告訴人辛○○於偵、審中迭訴甚詳，且查本件上開互助會之
    會首於會單上確係列被告壬○○，此有會互助會單影本在卷可稽，並為被告二人
    所不爭執之事實，另查本件證人甲○○、己○○、黃木棟、賴成輝、曾丁○○等
    人於九十二年十一月五日檢察官訊問其等參加之互助會之會首是否為被告二人時
    ，均證稱：「是。他們是夫妻，都有跟我們收會錢，並非戊○○所說的是她一人
    負責」。證人丙○○於本院審理中亦到庭結證稱：「因為大家都是朋友，我到她
    家去的時候，他們夫妻二人都有說要起這個五萬元的會，所以我就參加了」、「
    我去的時候他們二人都有在場。標會的時候他先生都有在場」。證人乙○則結證
    稱：「我以前擺路攤生意就認識他們，他們夫妻二人都有跟我講說因為他們又買
    了一棟房子需要用錢，要起會，我就跟會了」。足見本件上開互助會，確係由被
    告二人所共同招攬負責。又本件被告等確有佯稱其他活會會員名義得標，詐取會
    款情事亦據被告戊○○認罪坦承有如首述，核與告訴人指訴事實相等符，並經證
    人林瑞濃、賴成輝、甲○○、曾丁○○等人分別於偵查中或於本院審理時到庭證
    述屬實，此外並有佯列標金利息之互助會名單影本附卷可憑，被告二人既屬夫妻
    ，且共同招會、收款，則二人對於本件互助會每月何人得標及標金多少，如何收
    款，收取會款後之運用等當均知之甚詳，被告壬○○辯稱其不知本件互助會有佯
    標詐取會款情事，顯與常情有違，所辯委無可採信。被告二人之犯行均堪予認定
    。
二、核被告壬○○、戊○○二人上開所為，均係犯刑法第三百三十九條第一項詐欺取
    財罪。被告二人間就本件犯行有犯意之聯絡，行為之分擔，均為共同正犯。被告
    等所為數行為，時間緊接，所犯罪名相同，顯係基於概括之犯意為之，為連續犯
    ，應依刑法第五十六條之規定以一罪論，並加重其刑。爰審酌被告戊○○犯罪後
    認罪坦承犯行，態度良好，被告壬○○犯後飾詞否認，推卸刑責，及被告等事後
    未能與告訴人和解，賠償告訴人之損害，暨其他一切情狀，分別量處如主文所示
    之刑，及被告戊○○所處有期徒刑部分，並諭知易科罰金之折算標準。
據上論斷，應依刑事訴訟法第二百九十九條第一項前段，刑法第二十八條、第五十六
條、第三百三十九條第一項、第四十一條第一項前段，罰金罰鍰提高標準條例第一條
前段、第二條，判決如主文。
本案經檢察官庚○○到庭執行職務。
中　　　華　　　民　　　國　　　九十三　　　年　　　三　　　月　十八　　日
                                臺灣臺中地方法院刑事第二庭
                                  審判長法　官
                                        法　官
                                        法　官
右正本證明與原本無異。
如不服本判決，應於送達後十日內向本院提出上訴狀 （須附繕本） ，上訴於台灣高等
法院台中分院。
                                        書記官
中　　　華　　　民　　　國　　　九十三　　　年　　　三　　　月　   　　日
附錄論罪科刑法條
第三百三十九條第一項
意圖為自己或第三人不法之所有，以詐術使人將本人或第三人之物交付者
，處五年以下有期徒刑、拘役或科或併科一千元以下罰金。
